【裁判字號】    99,上易,558
【裁判日期】    990909
【裁判案由】    妨害名譽
【裁判全文】
臺灣高等法院臺南分院刑事判決         99年度上易字第558號
上  訴  人  臺灣臺南地方法院檢察署檢察官
被      告  甲○○
上列上訴人因被告妨害名譽案件，不服臺灣臺南地方法院九十九
年度易字第七０六號中華民國九十九年七月三十日第一審判決（
起訴案號：臺灣臺南地方法院檢察署九十九年度調偵字第一四三
號），提起上訴，本院判決如下：
    主  文
上訴駁回。
    理  由
一、按刑事訴訟法第三百六十一條、第三百六十七條規定，不服
    地方法院之第一審判決而提起上訴者，應提出上訴書狀，並
    敘述具體理由，為上訴必備之程式；其所提出之書狀未敘述
    上訴理由，或僅曾以言詞陳述上訴理由者，均應於上訴期間
    屆滿後二十日內補提理由書於第一審法院。第一審法院經形
    式審查，認逾期未補提上訴理由者，應定期間先命補正；逾
    期未補正者，為上訴不合法律上之程式，應以裁定駁回。倘
    已提出上訴理由，但所提非屬具體理由者，則由第二審法院
    以上訴不合法律上之程式，判決駁回。而所謂具體理由，必
    係依據卷內既有訴訟資料或提出新事證，指摘或表明第一審
    判決有何採證認事、用法或量刑等足以影響判決本旨之不當
    或違法，而構成應予撤銷之具體事由，始克當之（例如：依
    憑證據法則具體指出所採證據何以不具證據能力，或依憑卷
    證資料，明確指出所為證據證明力之判斷如何違背經驗、論
    理法則）；倘僅泛言原判決認定事實錯誤、違背法令、量刑
    失之過重或輕縱，而未依上揭意旨指出具體事由，或形式上
    雖已指出具體事由，然該事由縱使屬實，亦不足以認為原判
    決有何不當或違法者（例如：對不具有調查必要性之證據，
    法院未依聲請調查亦未說明理由，或援用證據不當，但除去
    該證據仍應為同一事實之認定），俾與第二審上訴制度在請
    求第二審法院撤銷、變更第一審不當或違法之判決，以實現
    個案救濟之立法目的相契合，並節制濫行上訴（最高法院九
    十七年度台上字第八九二號判決參照）。
二、本件上訴意旨略以：據告訴人乙○○、丙○○具狀請求上訴
    略以：被告甲○○已滿二十一歲且就讀於成大，不應犯下污
    辱他人之惡行。且被告於開庭時，從未認錯或道歉，於調解
    時只願賠償告訴人乙○○、丙○○新臺幣六千元等情，足見
    被告顯無悔意，請求予以從重量刑等語。
三、原判決略以：
(一)、被告甲○○因與告訴人乙○○、丙○○間有承租房屋之糾紛
    ，竟基於公然侮辱之犯意，於民國九十八年七月二十九日下
    午四時五十九分許，在位於臺南市○○路一六五號二樓之一
    之租屋處利用網際網路連線至不特定多數人均得上網瀏覽之
    國立成功大學「夢之大地」電子布告欄（BBS），使用「kar
    encat」帳號在該布告欄之「SHIT」版刊登標題為：「小心
    惡質房東！說謊不老實口出惡言還動手打人」之文章，文章
    內容有「牠說因為算我比較便宜」、「牠有跟我說之前5樓
    住的房客太複雜」、「牠覺得太危險（因為牠住樓下）」、
    「牠們只是想要安寧，因為房貸壓力才要出租」等字句，以
    「牠」字稱呼乙○○、丙○○，並在上開文章內留下乙○○
    、丙○○在成大租屋網所刊登之出租資訊之網頁連結，足以
    貶損乙○○、丙○○在社會上所保持之人格地位及聲譽，已
    據被告於偵查中供承上揭網路文章為其所發表，並於原審審
    理時當庭表示認罪（見原審卷第二十六頁），復有告訴狀所
    附該篇文章網頁列印畫面1份附卷可稽（見臺灣臺南地方法
    院檢察署九十八年度交查字第一八六九號偵查卷第十四頁至
    第十九頁），遂認本案事證明確，被告公然侮辱犯行，應堪
    認定。
(二)、又原審審酌被告不知尊重他人之人格尊嚴，且不思理性解決
    問題，僅因與告訴人間有租屋糾紛，即上網張貼文章，以「
    牠」字稱呼告訴人，貶低告訴人之社會評價，對告訴人之名
    譽及人格評價傷害非輕，行為殊有非當，犯後復迄未與告訴
    人達成和解；惟念被告前無刑事前案紀錄，素行尚佳，且被
    告年方22歲，甫由國立成功大學畢業，因年輕氣盛一時失慮
    衝動而犯錯，於本院準備程序、審判程序一再表示願向告訴
    人道歉，並上網張貼澄清啟事，但因告訴人二人堅持被告需
    賠償新臺幣共計四十萬元，而致調解不成立，此有原審調解
    案件進行單（原審卷第16頁）可憑，堪認被告確有悔意，犯
    後態度並非不良等一切情狀，乃量處被告罰金新臺幣伍仟元
    ，如易服勞役，以新臺幣壹仟元折算壹日。
四、綜上所述，原判決已詳述其所憑證據、認定理由及量刑依據
    ，又按量刑之輕重，係屬事實審法院得依職權自由裁量之事
    項，苟以被告之責任為基礎，並已斟酌刑法第五十七條各款
    所列情狀而為刑之量定，復未逾越法定刑度，不容任意指為
    違法（最高法院九十六年台上字第七０一八號判決意旨參照
    ）。職是，從形式上觀察，原判決並無認定事實錯誤、量刑
    瑕疵或違背法令之情形可言，且原判決斟酌前揭量刑情狀，
    在法定刑範圍內量處上開之刑，量刑亦稱妥適。本件檢察官
    雖依告訴人之請求而提起本件上訴，惟其上訴理由，僅泛以
    被告未向告訴人道歉、未與告訴人達成和解等因素，請求本
    院從重量刑等語，並未依據卷內既有訴訟資料或提出新事證
    ，指摘或表明原審判決有何採證認事、用法或量刑等足以影
    響判決本旨之不當或違法之具體事由，而構成應予撤銷之具
    體事由，揆諸前開說明，自難謂係具體理由。從而，本件上
    訴顯然違背法律上之程式，自應以判決駁回之，並不經言詞
    辯論為之。
五、據上論斷，依刑事訴訟法第三百六十七條前段、第三百七十
    二條，判決如主文。
中    華    民    國    99    年    9     月    9     日
                  刑事第三庭    審判長法  官  陳義仲
                                      法  官  楊清安
                                      法  官  張季芬
以上正本證明與原本無異。
不得上訴。
                                      書記官  蔡財
中    華    民    國    99    年    9     月    9     日

司法院資訊處製作；財團法人民間司法改革基金會備份。
